【裁判字號】    92,交聲,362
【裁判日期】    920214
【裁判案由】    交管條例聲異
【裁判全文】
臺灣板橋地方法院交通事件裁定                    九十二年度交聲字第三六二號
    原處分機關  交通部公路總局臺北區監理所
    異  議  人
    即受處分人  甲○○
右列受處分人因違反道路交通管理處罰條例案件，對原處分機關九十二年一月三日北
監五字第裁四○－ＣＧ0000000號、四○－ＣＧ0000000號、四○－一
Ａ0000000號、四○－ＡＡ0000000號、四○－一Ａ0000000號
、四○－ＣＧ0000000號、四○－Ａ00000000號、四○－ＣＧ000
0000號、四○－一Ａ0000000號、四○－一Ａ0000000號處分，聲
明異議，本院裁定如左：
    主  文
異議駁回。
    理  由
一、按行車速度，依標誌或標線之規定，無標誌或標線者，在市區道路，時速不得超
    過五十公里，在郊外道路時速不得超過六十公里，道路交通安全規則第九十三條
    第一項第一款定有明文；又汽車駕駛人，行車速度，超過規定之最高時速者，處
    汽車駕駛人新臺幣一千二百元以上二千四百元以下罰鍰，並記違規點數一點；且
    汽車駕駛人停車時，在道路收費停車處所停車，不依規定繳費者，處新台幣六百
    元以上一千二佰元下之罰鍰，道路交通管理處罰條例第四十條第一項、第五十六
    條第一項第十一款、第六十三條第一項第一款規定甚明。次按，違反道路交通管
    理事件統一裁罰標準及處理細則第二十四條規定：「逕行舉發違反道路交通管理
    事件，經汽車所有人依通知單之應到案日期前到案，並告知違規人姓名、身分證
    統一編號、及住址者，處罰機關應即另行通知違規駕駛人到案依法處理；逾應到
    案日期，處罰機關應依本條例第八十五條規定處罰汽車所有人」。再按行政罰因
    以行政義務之違反，為其可罰性之依據，而於責任要件上無刑事制裁法以處罰故
    意犯為原則、處罰過失犯為例外理論之適用，亦未設類似刑法關於過失犯之處罰
    ，以法律有明文規定者為限之法文，惟此非謂行政罰不以有責性為主觀要件，蓋
    其處罰仍帶有對於違反行政義務之不法行為加以非難、制裁之內涵，自以行為人
    之行為出於故意或過失為必要；但應受行政罰之行為，僅須違反禁止規定或作為
    義務，而不以發生損害或危險為其要件者，推定為有過失，於行為人不能舉證證
    明自己無過失時，即應受處罰，此觀諸司法院大法官會議釋字第二七五號解釋文
    內容即明。
二、原處分機關略以：
（一）台北縣政府警察局交通隊於民國九十一年七月十四日六時五十五分許，在台北
      縣三重市中山高架橋上（往南）舉發車牌號碼ＡＦ－五一二二號自用小客車因
      行車限速五十公里，經測速時速七十八公里，超速二十八公里，滿二十公里，
      遂以違規通知單逕行舉發（有照片為證）汽車所有人，並通知汽車所有人應於
      九十一年八月三十一日前到案，而汽車所有人逾應到案日期，處罰機關乃依道
      路交通管理處罰條例第八十五條規定處罰汽車所有人。因而依道路交通管理處
      罰條例第四十條第一項舉發；及依上開條例第九條、違反道路交通管理事件統
      一裁罰基準及處理細則第四十四條第一項裁決罰鍰。
（二）台北縣政府警察局交通隊於民國九十一年七月十七日五時一分許，在台北縣新
      店市○○路白馬市前（往台北）舉發車牌號碼ＡＦ－五一二二號自用小客車因
      行車限速六十公里，經測速時速七十四公里，超速十四公里，未滿二十公里，
      遂以違規通知單逕行舉發（有照片為證）汽車所有人，並通知汽車所有人應於
      九十一年九月七日前到案，而汽車所有人逾應到案日期，處罰機關乃依道路交
      通管理處罰條例第八十五條規定處罰汽車所有人。因而依道路交通管理處罰條
      例第四十條第一項舉發；及依上開條例第九條、違反道路交通管理事件統一裁
      罰基準及處理細則第四十四條第一項裁決罰鍰。
（三）台北市政府警察局中正二分隊於民國九十一年七月十七日二時二十一分許，在
      水源快速道路（往南）舉發車牌號碼ＡＦ－五一二二號自用小客車因行車速度
      超過規定之最高時速，未滿二十公里，遂以違規通知單逕行舉發（有照片為證
      ）汽車所有人，並通知汽車所有人應於九十一年八月三十一日前到案，而汽車
      所有人逾應到案日期，處罰機關乃依道路交通管理處罰條例第八十五條規定處
      罰汽車所有人。因而依道路交通管理處罰條例第四十條第一項、第九十二條違
      反道路交通管理事件統一裁罰基準及處理細則第二十三條第一項第五款、第二
      項、道路交通安全規則第九十三條規定舉發；及依上開條例第九條、違反道路
      交通管理事件統一裁罰基準及處理細則第四十四條第一項裁決罰鍰。
（四）台北縣政府警察局交通隊執勤員警於民國九十一年七月十三日三時三十一分許
      ，在台北縣三重市中山高架橋上（往北）查獲車牌號碼ＡＦ－五一二二號自用
      小客車因行車限速六十公里，經測速時速七十八公里，超速十八公里，未滿二
      十公里，遂以違規通知單逕行舉發汽車所有人，並通知汽車所有人應於九十一
      年九月一日前到案，而汽車所有人逾應到案日期，處罰機關乃依道路交通管理
      處罰條例第八十五條規定處罰汽車所有人。因而依道路交通管理處罰條例第四
      十條第一項、第九十二條違反道路交通管理事件統一裁罰基準及處理細則第二
      十三條第一項第五款、第二項、道路交通安全規則第九十三條規定舉發；及依
      上開條例第九條、違反道路交通管理事件統一裁罰基準及處理細則第四十一條
      第四項裁決罰鍰。
（五）台北市政府警察局萬華分局執勤員警於民國九十一年七月十一日十九時五十七
      分許，在環河南路快速道路查獲車牌號碼ＡＦ－五一二二號自用小客車因行車
      速度超過規定之最高時速，未滿二十公里，遂以違規通知單逕行舉發汽車所有
      人，並通知汽車所有人應於九十一年八月二十二日前到案，而汽車所有人逾應
      到案日期，處罰機關乃依道路交通管理處罰條例第八十五條規定處罰汽車所有
      人。因而依道路交通管理處罰條例第四十條第一項、第九十二條違反道路交通
      管理事件統一裁罰基準及處理細則第二十三條第一項第五款、第二項、道路交
      通安全規則第九十三條規定舉發；及依上開條例第九條、違反道路交通管理事
      件統一裁罰基準及處理細則第四十四條第一項裁決罰鍰。
（六）台北縣政府警察局交通隊執勤員警於民國九十一年七月十三日一時二分許，在
      台北縣新店市○○路白馬市前（往碧潭）舉發車牌號碼ＡＦ－五一二二號自用
      小客車因行車限速六十公里，經測速時速七十九公里，超速十九公里，未滿二
      十公里，遂以違規通知單逕行舉發（有照片為證）汽車所有人，並通知汽車所
      有人應於九十一年九月七日前到案，而汽車所有人逾應到案日期，處罰機關乃
      依道路交通管理處罰條例第八十五條規定處罰汽車所有人。
（七）台北市停車管理處於民國九十一年七月十六日十一時十七分許，在臺北市○○
      路舉發車牌號碼ＡＦ－五一二二號自用小客車因在道路收費處所停車，不依規
      定繳費，遂以違規通知單逕行舉發汽車所有人，並通知汽車所有人應於九十一
      年九月八日前到案，而汽車所有人逾應到案日期，處罰機關乃依道路交通管理
      處罰條例第八十五條規定處罰汽車所有人。因而依道路交通管理處罰條例第五
      十六條第一項第十一款、第九十二條、停車場法第十二條第一項、違反道路交
      通管理事件統一裁罰基準及處理細則第十一條第一項第三款規定舉發；且依上
      開條例第九條及右揭細則第四十四條第一項裁決罰鍰。
（八）台北市停車管理處於民國九十一年七月十二日十時五十二分許，在臺北市○○
      路查獲車牌號碼ＡＦ－五一二二號自用小客車因在道路收費處所停車，不依規
      定繳費，遂以違規通知單逕行舉發汽車所有人，並通知汽車所有人應於九十一
      年九月四日前到案，而汽車所有人逾應到案日期，處罰機關乃依道路交通管理
      處罰條例第八十五條規定處罰汽車所有人。因而依道路交通管理處罰條例第九
      條、第五十六條第一項第十一款、第九十二條、停車場法第十二條第一項、違
      反道路交通管理事件統一裁罰基準及處理細則第二十四條、第四十一條第四項
      裁決罰鍰。
（九）台北市停車管理處於民國九十一年七月十三日九時十分許，在臺北市青年公園
      查獲車牌號碼ＡＦ－五一二二號自用小客車因在道路收費處所停車，不依規定
      繳費，遂以違規通知單逕行舉發汽車所有人，並通知汽車所有人應於九十一年
      九月五日前到案，而汽車所有人逾應到案日期，處罰機關乃依道路交通管理處
      罰條例第八十五條規定處罰汽車所有人。因而依道路交通管理處罰條例第五十
      六條第一項第十一款、第九十二條、停車場法第十二條第一項、違反道路交通
      管理事件統一裁罰基準及處理細則第十一條第一項第三款規定舉發；且依上開
    條例第九條及右揭細則第二十四條、第四十一條第四項裁決罰鍰。
（十）台北市停車管理處於民國九十一年七月十五日十時十五分許，在臺北市○○路
      查獲車牌號碼ＡＦ－五一二二號自用小客車因在道路收費處所停車，不依規定
      繳費，遂以違規通知單逕行舉發汽車所有人，並通知汽車所有人應於九十一年
      九月七日前到案，而汽車所有人逾應到案日期，處罰機關乃依道路交通管理處
      罰條例第八十五條規定處罰汽車所有人。因而依道路交通管理處罰條例第五十
      六條第一項第十一款、第九十二條、停車場法第十二條第一項、違反道路交通
      管理事件統一裁罰基準及處理細則第十一條第一項第三款規定舉發；且依上開
      條例第九條及右揭細則第二十四條、第四十一條第四項裁決罰鍰。
    交通部公路總局台北區監理所因而分別依道路交通管理處罰條例第四十條第一項
    、第五十六條第一項第十一款規定，裁處罰鍰，並依同法第六十三條第一項第一
    款規定，記其違規點數等語；異議人對於登記其名義之車號ＡＦ－五一二二號自
    用小客車，於上開時間及地點超速及不依規定繳納停車費之事實，雖不爭執，但
    以該車係由其曾任職之公司所使用，而非其使用駕駛云云置辯，求為撤銷原裁罰
    處分。
三、經查：本件異議人即受處分人甲○○對於右揭時、地其所有之車號ＡＦ－五一二
    二號自用小客車超速及不依規定繳納停車費之事實，為異議人所不爭，且有當場
    製發之內政部警政署國道公路警察局舉發違反道路交通管理事件通知單移送聯影
    本存卷可資佐證，應可信實；異議人僅以上開情詞空言置辯，並無任何切實證據
    可資證明車輛非異議人使用中，且其於收受原舉發通知單後，亦未於應到案日期
    前到案說明。而縱使異議人離職後，公司負責人拒不辦理過戶手續，該車亦可向
    交通部公路總局台北區監理所辦理拒不過戶註銷之手續，異議人既欲利用車輛駕
    車通行，自應遵守相關法令之管制措施，而有查詢或蒐集相關法令、資料之客觀
    注意義務，準此，異議人因怠於查詢而不知相關規定或措施，致有違規之行為，
    仍屬有過失無疑，亦無從排除過失之推定，揆諸首開法條規定及說明，仍不得免
    罰甚明；綜上本件違規事證明確，堪予認定。
四、從而，原處分機關依據首開法條規定，並審酌異議人違規情節輕重，裁處罰鍰，
    並記違規點數，無何違誤，量罰亦甚妥適，應予維持，本件異議為無理由，應予
    駁回。
據上論結，應依道路交通案件處理辦法第十九條，裁定如主文。
中      華      民      國    九十二    年      二      月     十四     日
                                      臺灣板橋地方法院交通法庭
                                          法  官   胡  堅  勤
右正本證明與原本無異。
如不服本裁定應於送達後五日內向本院提出抗告狀
                                          書記官   劉  文  美
中      華      民      國    九十二    年      二      月     十四     日


司法院資訊處製作；財團法人民間司法改革基金會備份。
